臺灣高等法院臺中分院刑事判決
109年度重侵上更二字第1號

上  訴  人  臺灣南投地方檢察署檢察官
上  訴  人  
即  被  告  黃年億


選任辯護人  陳建三律師
            黃仕勳律師
上列上訴人等因被告妨害性自主罪案件，不服臺灣南投地方法院
103年度侵訴字第7號中華民國104年4月15日第一審判決（起訴案
號：臺灣南投地方檢察署102年度偵字第2199號），提起上訴，
經判決後，由最高法院第二次發回更審，本院判決如下：
    主  文
原判決關於連續對未滿十四歲之女子犯強制猥褻罪、對未滿十四
歲之女子犯強制性交罪（貳罪）部分均撤銷。
前項撤銷部分，乙○○均無罪。
    理  由
一、公訴意旨略以：被告乙○○與代號0000甲000000女子(民國00
    年0月生，真實姓名、年籍均詳如卷附密封袋內對照表，下
    稱甲女）居住處鄰近，且被告乙○○於88年至90年間擔任國小
    教師，竟於88年10月至90年6月間，明知甲女當時未滿14歲
    ，仍基於妨害性自主之概括犯意，利用其至甲女住處，或甲
    女至其南投縣草屯鎮住處為課後輔導教學之機會，以約每週
    2次之頻率，以手強行撫摸甲女胸部，或用其性器摩擦甲女
    臀部，或以手指插入甲女陰道，或強迫甲女握住其性器抽動
    ，或將其性器插入甲女口腔等方式，違反甲女之意願，連續
    對甲女為強制性交、猥褻等行為。甲女因年幼且被告乙○○係
    教師身分，不敢對外聲張求助，因而讓被告一再強制性交、
    猥褻得逞。因認被告涉犯刑法第222條第1項第2款、第221條
    第1項之對未滿14歲女子為強制性交，同法第224條之1、第2
    24條之對未滿14歲女子為強制猥褻等罪嫌云云。
二、按性侵害犯罪防治法所稱性侵害犯罪，係指觸犯刑法第221
    條至第227條、第228條、第229條、第332條第2項第2款、第
    334條第2項第2款、第348條第2項第1款及其特別法之罪；又
    因職務或業務知悉或持有性侵害被害人姓名、出生年月日、
    住居所及其他足資識別其身分之資料者，除法律另有規定外
    ，應予保密。警察人員必要時應採取保護被害人之安全措施
    。行政機關、司法機關及軍法機關所製作必須公示之文書，
    不得揭露被害人之姓名、出生年月日、住居所及其他足資識
    別被害人身分之資訊，性侵害犯罪防治法第2條第1項、第12
    條定有明文。又行政機關及司法機關所製作必須公開之文書
    ，除有其他法律特別規定之情形外，不得揭露足以識別刑事
    案件、少年保護事件之當事人或被害人之兒童及少年身分之
    資訊，兒童及少年福利與權益保障法第69條第1項第4款、第
    2項亦有明文。另性侵害犯罪防治法第12條及第13條第1項所
    定其他足資識別被害人身分之資訊，包括被害人照片或影像
    、聲音、住址、親屬姓名或其關係、就讀學校與班級或工作
    場所等個人基本資料，性侵害犯罪防治法施行細則第6條，
    亦定有明文。查本案告訴人甲女除為性侵害犯罪被害人外，
    於被害時亦為未滿14歲之少女，此有甲女之真實姓名對照表
    及年籍資料各1份在卷足憑（見偵卷密封袋內），是依前揭
    等規定，本案判決關於甲女姓名、出生年月日、住所，僅記
    載代號、部分資訊不予揭露。而代號0000甲000000A為甲女
    之父，若揭露其真實姓名，即可能據此知悉本案甲女之真實
    身分，故亦僅記載代號，合先敘明。　　　　　　　
三、按犯罪事實應依證據認定之，無證據不得認定其犯罪事實；
    不能證明被告犯罪者，應諭知無罪之判決，刑事訴訟法第15
    4條第2項、第301條第1項前段分別定有明文。而犯罪事實之
    認定，應憑真實之證據，倘證據是否真實尚欠明確，自難以
    擬制推測之方法，為其判斷之基礎；所謂認定犯罪事實之證
    據，係指足以認定被告確有犯罪行為之積極證據而言，該項
    證據自須適合於被告犯罪事實之認定，始得採為斷罪資料，
    最高法院著有53年台上字第656號、29年上字第3105號判例
    意旨可資參照。且刑事訴訟上證明之資料，無論其為直接或
    間接證據，均須達於通常一般之人均不致有所懷疑，而得確
    信其為真實之程度，始得據為有罪之認定，若其關於被告是
    否犯罪之證明未能達此程度，而有合理懷疑之存在，致使無
    從形成有罪之確信，根據「罪證有疑，利於被告」之證據法
    則，即不得遽為不利被告之認定，亦有最高法院76年台上字
    第4986號判例可稽。其以情況證據（即間接證據）斷罪時，
    尤須基於該證據在直接關係上所可證明之他項情況事實，本
    乎推理作用足以確證被告有罪，方為合法，不得徒憑主觀上
    之推想，將一般經驗上有利被告之其他合理情況逕予排除，
    此觀諸最高法院32年上字第67號判例意旨甚明。又刑事訴訟
    法第161條已於91年2月8日修正公布，其第1項規定：檢察官
    就被告犯罪事實，應負舉證責任，並指出證明之方法。因此
    ，檢察官對於起訴之犯罪事實，應負提出證據及說服之實質
    舉證責任。倘其所提出之證據，不足為被告有罪之積極證明
    ，或其指出證明之方法，無從說服法院以形成被告有罪之心
    證，基於無罪推定之原則，自應為被告無罪判決之諭知（最
    高法院92年台上字第128號判例參照）。此外，現行刑事訴
    訟法固無禁止被害人為證人之規定，然被害人與一般證人不
    同，其與被告處於絕對相反之立場，其陳述之目的，在使被
    告受刑事訴追處罰，內容未必完全真實，證明力自較一般證
    人之陳述薄弱。故被害人縱立於證人地位而為指證及陳述，
    且其指述、陳述無瑕疵可指，仍不得作為有罪判決之唯一依
    據，猶應調查其他證據以察其是否與事實相符，亦即仍須有
    補強證據以擔保其指證、陳述之真實性，始得採為斷罪之依
    據。而所謂補強證據，則指除該陳述本身之外，其他足以證
    明犯罪事實確具有相當程度真實性之證據而言，且該必要之
    補強證據，須與構成犯罪事實具有關聯性之證據，非僅增強
    告訴人指訴內容之憑信性。是告訴人前後陳述是否相符、指
    述是否堅決、有無誣攀他人之可能，其與被告間之交往背景
    、有無重大恩怨糾葛等情，僅足作為判斷告訴人陳述是否有
    瑕疵之參考，因仍屬告訴人陳述之範疇，尚不足資為其所述
    犯罪事實之補強證據（最高法院101年度台上字第5051號刑
    事判決意旨參照）。另按被害人之陳述如無瑕疵，且就其他
    方面調查又與事實相符，固足採為科刑之基礎，倘其陳述尚
    有瑕疵，而在未究明前，遽採為論罪科刑之根據，即難認為
    適法，此經最高法院著有61年台上字第3099號判例可參。上
    開判例所謂「無瑕疵」，係指被害人所為不利被告之陳述，
    與社會上之一般生活經驗或卷附其他客觀事證並無矛盾而言
    ，至所謂「就其他方面調查認與事實相符」，非僅以所援用
    之旁證足以證明被害結果為已足，尤須綜合一切積極佐證，
    除認定被告確為加害人之外，在推理上無從另為其他合理原
    因之假設而言（最高法院95年度台上字第4802號刑事判決意
    旨參照）。此乃因被害人就被害經過所為之陳述，其目的在
    於使被告受刑事訴追處罰，與被告處於絕對相反之立場，其
    陳述或不免渲染、誇大，是被害人縱立於證人地位具結而為
    指證、陳述，其供述證據之證明力仍較與被告無利害關係之
    一般證人之陳述為薄弱。從而，被害人就被害經過之陳述，
    除須無瑕疵可指，且須就其他方面調查又與事實相符，亦即
    仍應調查其他補強證據以擔保其指證、陳述確有相當之真實
    性，而為通常一般人均不致有所懷疑者，始得採為論罪科刑
    之依據，非謂被害人已踐行人證之調查程序，即得恝置其他
    補強證據不論，逕以其指證、陳述作為有罪判決之唯一證據
    （最高法院95年度台上字第6017號刑事判決意旨參照）。而
    此之補強證據，係指與構成犯罪事實具有關聯性，毋需依附
    於被害人之陳述即足以證明待證事實之一部或全部，而具有
    獨立之證據價值而言；且必被害人證述之被害經過與供為擔
    保之補強證據，俱無瑕疵可指，始足據為判決之基礎。若證
    據本身存有瑕疵，在瑕疵未究明前，事實審法院仍採為有罪
    之根據，則其自由判斷之職權行使，即不得謂非逾越範圍（
    最高法院101年度台上字第3066號刑事判決意旨參照）。
四、另按無罪判決，無刑事訴訟法第154條第2項「應依證據認定
    」之犯罪事實之存在。因此，同法第308條前段規定，無罪
    之判決書只須記載主文及理由；而其理由之論敘，僅須與卷
    存證據資料相符，且與經驗法則、論理法則無違即可，所使
    用之證據亦不以具有證據能力者為限，即使不具證據能力之
    傳聞證據，亦非不得資為彈劾證據使用。故無罪之判決書，
    就傳聞證據是否例外具有證據能力，本無須於理由內論敘說
    明（最高法院100年度台上字第2980號刑事判決意旨參照）
    。本判決既依下述理由為被告無罪之認定，依前開說明，自
    無庸先一一論說各項證據之證據能力，先予敘明。　
五、公訴意旨認被告乙○○涉有此等部分連續對未滿14歲女子為強
    制猥褻、連續對未滿14歲女子為強制性交犯行，無非以：
　㈠被告乙○○之供述（待證事實為：1.被告供述其於87年至90年
    曾為0000甲000000課後輔導，每週2次；2.被告供述其於102
    年1至2月間曾撥打電話給0000甲000000）。
　㈡證人兼告訴人甲女之證述、證人即甲女之父、甲女之男友（
    代號0000甲000000C）、甲女住○○○鄰居○○號0000甲000000D
    ）之證述（待證事實為：1.被告為起訴書犯罪事實欄一、㈠
    之犯行。2.被告之父○○○曾拿102年5月31日發票，支票號碼A
    Z0000000號，票面金額新臺幣〈下同〉 70萬元之支票給甲女
    之父0000甲000000A欲私下和解，惟事後被甲女之父退回；
    被告之父○○○並給甲女之父現金7萬元為訴訟律師費用）。
　㈢證人○○○之證述、支票及登記簿影本（待證事實為：被告之父
    ○○○曾拿102年5月31日發票，支票號碼AZ0000000號，票面金
    額70萬元之支票給甲女之父，惟事後被甲女之父退回。○○○
    並給甲女現金7萬元為訴訟律師費用）。
　㈣○○醫院於92年8月24日看診病歷資料（待證事實為：甲女之處
    女膜於92年8月24日即經醫師發現5點鐘方向有陳舊性撕裂傷
    ，係被告以起訴書犯罪事實欄一、㈠之方式將手指插入甲女
    之陰道所致）。
　㈤通聯紀錄查詢資料（待證事實為：被告於102年1至2月間，常
    多次主動撥打電話給甲女）。
　㈥甲女曾就讀學校之學籍紀錄、成績單、輔導資料紀錄表及相
    關資料（待證事實為：甲女就學相關資料）。
　　等為其論據。
六、被告乙○○固坦承於88至90年間，在南投縣○○國民小學擔任教
    師，原在其住處開設補習班，惟其住處於921地震中毀損，
    修建期間借用鄰居即甲女住處3樓作為教室，並於甲女就讀
    國小5年級上學期時，其住處修建完成後將教室遷回自己住
    處；甲女於小學4年級至5年級期間，在被告開設之補習班補
    習，且被告知悉甲女於88年10月間至90年6月間為未滿14歲
    之女子等之事實，惟堅決否認有何對當時未滿14歲之甲女強
    制猥褻與強制性交犯行。辯稱：由甲女從不能按時完成作業
    ，到作業有顯著進步，其中數學科成績於88年度上學期為73
    分，進步到下學期86分，如甲女遭其前開犯行，實無可能成
    績進步；且甲女於國小階段曾拿畢業留言簿給其簽名，並於
    畢業時贈送微笑圖樣的杯子作為禮物，若其對甲女為如起訴
    書所指之可怕犯行，造成甲女創傷，甲女實無可能將留言簿
    給其簽名及贈送杯子；又甲女於國小階段並無任何身體狀況
    變差、罹患精神心理疾病、社會互動困難、認知功能障礙等
    情形；至其因與甲女於99年後，曾在汽車旅館為性交行為，
    發生婚外不倫紀錄，有把柄在甲女手上，甲女銀行帳戶沒有
    錢，且甲女當時男友有前科，僅擔任美髮師，兩人有負債，
    鄰居甚至說甲女將其當成提款機；再者乃因甲女於102年2月
    返家前失蹤3個月，甲女之父於大年除夕時亦有哭泣、懊惱
    等行為，其為關心甲女，告知甲女之父在找人，始撥打80餘
    通電話予甲女等語（見原審卷第122頁反面至123頁，本院更
    一審卷一第114頁、本院卷三第23至25頁）
七、經查：
　㈠關於甲女先後指述部分：
　⒈甲女在102年4月1日警詢指稱：「五年級上學期…，有一次老
    師（按係被告乙○○）叫我用嘴巴含住一根長長熱熱的東西我
    不願意做，他就壓住我的頭將那長長熱熱的東西塞到我嘴巴
    ，我感覺快要吐了」等語（警卷第19頁）；又甲女在102年6
    月6日警詢指稱：「（問：可否請妳詳述第1次筆錄中指稱：
    『…他就壓住我的頭將那長長熱熱的東西塞到我嘴巴』之確切
    時間（當時幾年級）、地點，當時事後有無跟任何人提到遭
    強制性侵情形？）我記得也是4年級下學期，那時已經換穿
    短袖，地點是老師家的2樓儲藏室的浴室，第一次筆錄講到
    五年級上學期才搬到老師家2樓上課我記錯了」、「（問：
    可否請妳詳述第1次筆錄指稱：『…最後他（乙○○）更用他的
    手指插入我的陰道』之確切時間（當時讀幾年級）地點？）
    大概88年921大地震的一個月我記得是4年級下學期剛開學，
    當時還穿長袖，地點在我家3樓廁所…」等語（警卷第28頁）
    ，則甲女所述被告將手指插入其的陰道之時間點，有「88年
    921大地震後的一個月」（4年級上學期）、「4年級下學期
    剛開學，當時還穿長袖」兩不同時間點，其陳述已不無矛盾
    。且88年921大地震後的一個月即88年10月底、4年級下學期
    剛開學（當時還穿長袖）即89年2、3月，若真如甲女所述在
    這兩時間點中任一時間，被告將手指插入其的陰道，則甲女
    於89年4月17日至○○婦產科診所檢查處女膜，結果應該是處
    女膜破裂才是，但○○婦產科診所檢附電腦檔案資料載「主要
    症候CC：VAGINAL SPOTTING BICYCLE  ACCIDENT PE：NP HY
    MEN INTACT REASSURANCE」即「腳踏車意外，經內診處女膜
    完整」（本院更一審卷一第44、49頁），顯與一般事理有違
    。
　⒉另甲女偵查中證稱：「在我國小五年級時就又到被告家上課
    ，被告就叫我到一間儲藏室，…有一次老師叫我叫我用嘴巴
    含住他的生殖器我不願意他就強迫壓住我的頭強迫我含住他
    的生殖器官…」等語（偵卷第72頁）；於原審亦證稱：「（
    問：因為他家半倒，借住妳家三樓當教室，有多久？）差不
    多半年左右。（問：借住妳家半年左右，是否回到他家去上
    課？）對，就回去他家二樓」及補習時被告會叫甲女坐其旁
    邊，比較靠近甲女，有時候被告會叫甲女去廁所，被告坐到
    馬桶上抱著甲女，被告伸手到甲女胸部，上下全身都摸。被
    告一進教室，會叫我們寫功課，寫沒多久，被告會叫甲女進
    廁所，要求甲女含陰莖、手摸胸部及下體，手伸進下體裏面
    ，大概一周二次等語（原審卷第112、115頁）；甲女於原審
    復證稱：「（問：…，他有把手伸進去妳的陰道妳是否記得
    次數？）還蠻常的在四年級下學期至五年級上學期只要有上
    課就會持續一樣的動作」等語（原審卷第119頁反面）。
　⒊就甲女上揭各次陳述而言：
    ⑴甲女警詢就被告將陰莖塞入其嘴巴部分陳述次數均為1次（
      警卷第19、28頁）。
    ⑵甲女在偵查中卻改稱：「被告強迫我為他口交這情形在每
      週上課兩次會發生」等語（偵卷第72頁）。
    ⑶甲女在原審又證稱：「（問：在補習班廁所的衣櫥那邊，
      他叫妳用嘴巴含他的生殖器次數大概幾次？）沒辦法算，
      大概1個禮拜兩次，就是上課的時間」等語（原審卷第119
      頁）。
　　關於此部分所為次數，甲女在警局陳述是1次，至偵查、原
    審又改稱每週兩次，前後陳述顯有不一。
　⒋另參諸證人○○○在原審證述：「（問：桌子這邊兩個圈圈，誰
    是比較靠近老師？）不一定，有時候是告訴人比較靠近乙○○
    ，有時候是我；（問：比例上的話，是妳比較多次靠近老師
    ，還是她比較多？）一半一半；（問：期間有沒有發生過，
    乙○○要求換座位的情況？）不知道，忘記了」、
　　「（問：期間有沒有發生過，乙○○要求告訴人離開座位，到
    其他房間的情況？）忘記了。（問：「忘記了」是什麼意思
    ？）我不能很確定，我真的不知道。我不記得有沒有這件事
    」等語（原審卷第151頁反面、第152頁）等情，已與甲女所
    述不一。佐以，既甲女並非每次都坐在比較靠近被告座位，
    證人○○○也不記得被告有要求甲女換坐位之情況，則倘如甲
    女所述，每次上課都遭要求坐到老師旁邊，每次上課沒多久
    老師就叫甲女去廁所，只留下○○○一人在教室作功課，每周
    上課2次都如此，○○○會有遭老師忽略冷落感覺，一定會印象
    深刻，是其自應不可能沒注意到，也不會忘記。顯見甲女就
    國小階段遭被告強制猥褻、強制性交之陳述，衡情亦與證人
    ○○○所述不符。
　⒌綜上所述，甲女前揭指述被告將手指插入其陰道、被告將陰
    莖塞入其嘴巴部分所陳述之時間、次數等之陳述前後不一，
    或數陳述互相比對互有矛盾，多有瑕疵，其陳述是否可採，
    即不無疑義。
　㈡證人○○○之證述內容為傳聞證據
  ⒈證人○○○在原審證稱：「（問：妳跟告訴人補習的期間，有沒
    有什麼異狀？）告訴人有跟我說過，老師會偷摸她的大腿。
    …（問：告訴人跟妳講這情形的時候，告訴人的表情、神色
    如何？像在開玩笑或說謊嗎？）不是。（問：所以她是很認
    真講這件事？）對。…（問：妳只記得她跟你說過摸腿其他
    不記得？）告訴人會罵老師是色狼」、「（問：你最近跟告
    訴人見面，是什麼時候？）很久，大概是國中的時候，那時
    候是同校（按即訪談之時距證人與告訴人見面時間約有十年
    之久）」、「（問：告訴人的爸爸、媽媽有沒有在今年或去
    年到妳家談論這個事情？）有，是在去年的時候」等語（原
    審卷第152至154頁）。
　⒉由上揭證人○○○證述內容可知，在○○○出庭作證前，甲女父母
    就到其家中找過其談論本件事情，則證人○○○不無可能遭到
    甲女父母影響，而為上述不利於被告之陳述，此再參酌○○○
    當時年齡與心智成熟度，其證言既有受到污染可能，可信度
    偏低，自難為不利被告之認定；且證人○○○證述：甲女有說
    過老師會偷摸大腿、是色狼云云，既係聽甲女所說的話，屬
    與被害人之陳述具同一性之累積證據，亦為傳聞證據，並不
    具補強證據之適格，不能作為補強證據；況只提到「摸大腿
    」、「色狼」，衡情亦尚不足作為認定被告有實施「手摸胸
    部、下體」，甚至「手伸進下體」、「陰莖塞入嘴巴」等行
    為之關聯證據甚明。
　⒊此再觀諸甲女就其是否曾將被告之犯行告訴他人乙事，於102
    年6月6日警詢時陳稱：「（問：在你告訴男友遭黃嫌強制性
    侵、猥褻之前，有無跟其他人提起過？）都沒有」等語（警
    卷第31、32頁）；復於102年5月12日接受○○國小性別平等委
    員會訪談時陳稱：「（問：那妳這個事情的話，經過這麼久
    的話，妳有就是跟妳爸媽，或是朋友，或是其他人講嗎？）
    沒有，到現在才講」等語（本院更一審卷一第197頁）；嗣
    於103年10月22日原審審理程序時證稱：「國小的時候跟我
    母親說過，可是講的不太清楚，只說：『老師怪怪的』」（原
    審卷第118頁）、「（問：除了你媽媽之外，就是跟妳男朋
    友講？）對」等語（103侵訴7卷第119頁），更可見甲女與○
    ○○二人之陳述齟齬不合，益證證人○○○所述，亦非無瑕疵，
    而無足採。
  ㈢關於○○婦產科特約醫事服務機構門診醫療服務點數及醫令清
    單（下稱○○婦產科醫令清單）、○○醫療社團法人○○醫院（下
    稱○○醫院）病歷資料部分
　⒈由○○婦產科醫令清單（見本院更一審卷一第43、44頁）及本
    院公務電話紀錄（本院更一審卷一第49頁）所載略以：「騎
    腳踏車意外，經內診處女膜完整」等語；再觀之○○醫院病歷
    資料所載略以：「五點鐘方向發現陳舊性裂傷」等語（偵卷
    第59頁）。佐以甲女107年12月4日本院更一審訊問時陳稱：
    「（問：從上開二份資料可以認為，妳的處女膜破裂時間是
    在89年4月17日至92年8月24日中間，這等於是在妳國小六年
    級到國中階段，請問妳的處女膜是因為什麼原因破裂的，妳
    還記得嗎？）腳踏車」、「（問：妳處女膜破裂什麼原因？
    ）騎腳踏車。（問：妳還是認為是騎腳踏車？）對。（問：
    是不是因為被告在本院前審判決犯罪事實一、㈡即在89年6月
    底以前有以手指進入妳陰道內所造成？）（沉默未答）、（
    問：還是妳不知道？）不知道」等語（本院更一審卷一第11
    9、120頁）等情。不僅92年間醫師認為「處女膜破裂」可能
    運動傷害造成，甲女在回答其在92年8月24日○○醫院看診檢
    查所得「處女膜破裂」結果係何原因造成時，均明確答以因
    騎腳踏車所造成，則92年8月24日○○醫院「處女膜破裂」檢
    查結果是否與被告有關，已不無可疑。
　⒉復由甲女之父於偵查時證稱：「（問：你在92年8月24日曾經
    帶0000甲000000到○○醫院檢查，發現其處女膜有陳舊性撕裂
    傷，當時發生何事？）當時0000甲000000常要往外跑，又都
    不講要去哪裡，我覺得怪怪的，就帶她去檢查……，當時醫生
    也說有可能運動傷害造成」等語（偵卷74頁）一情；再衡諸
    實務經驗，處女膜破裂之原因並非單一，例如運動（如騎腳
    踏車）、使用內置式衛生棉條或月經處理不當及因日常生活
    之局部撞擊等，均可使處女膜破裂，此為公眾週知之事實，
    故本無從以處女膜破裂之表象，即認定有遭性侵害之事實，
    是本案既無從依上揭資料確認甲女處女膜傷勢之原因，僅能
    證明告訴人之處女膜係於89年4月17日後至92年8月24日前某
    日裂傷，並無從確認造成該傷勢之原因。則自不能以推測或
    擬制之方法，逕認甲女所證稱：被告於其補習期間確曾以手
    指插入其陰道內乙情為真，復無疑義。
　㈣雙向通聯記錄方面
  ⒈由卷附甲女持用0973甲○○○081號行動電話門號2013年1月8日
    至2013年7月7日通聯記錄，可得甲女分別於102年1月12日13
    ：40發簡訊、102年1月12日15：35發簡訊、102年1月12日17
    ：16發簡訊、102年1月12日18：32發話、102年1月14日15：
    10發簡訊、102年1月16日12：31發簡訊、102年1月19日14：
    12發話、102年1月19日14：48發簡訊至被告持用0000甲0000
    00號行動電話門號，固可見甲女在短短幾天期間內，即多次
    主動與被告聯繫。
　⒉然另查卷附通聯記錄，在102年1月12日當日中午前甲女與被
    告雙方間都沒聯繫，係在13時40分甲女主動發簡訊給被告後
    ，被告才分別於14時13分、14時49分、14時53分打電話給甲
    女，通話時間分別為57秒、152秒、192秒，再來才有甲女15
    ：35發簡訊、17：16發簡訊、18：32發話給被告等行為，最
    後被告於19時19分打電話給甲女；足見，當天被告與甲女密
    集聯繫之起始點，是甲女13時40分那通簡訊，則是否得解釋
    為係被告打電話騷擾甲女或係甲女發簡訊給被告要求不要糾
    纏，誠有疑義。再者，被告於102年1月14日15時54分撥打電
    話給甲女後，在102年1月15日整天、102年1月16日上午被告
    與甲女雙方之行動電話間並無任何通聯情況下，甲女主動於
    102年1月16日12：31傳簡訊給被告，是否即在要求被告不要
    糾纏一情，更值存疑。
　⒊綜合上情，可知被告與甲女間以行動電話聯繫，並非均係被
    告撥打電話予甲女；而係時由被告打電話給甲女，甲女亦會
    發簡訊、打電話給被告，則倘被告有於國小階段性侵甲女，
    其二人是否尚能如朋友間相處一般，以電話簡訊、通話互相
    有來有往？甲女又是否可能會在短短數日內發多則簡訊、撥
    打電話給被告？實皆不無疑義。況卷附之雙向通聯紀錄本身
    並無通話內容，無從查知告訴人是時之主觀想法；且被告撥
    打電話之時間，距檢察官起訴認被告對甲女為強制猥褻及強
    制性交之時間相距已10年有餘，此部分與甲女指述於10餘年
    前，其小學時期為被告強制猥褻、強制性交之事實，衡情亦
    無任何關聯性，不足作為甲女所述I0餘年前事實有無之補強
    證據亦甚明。
　㈤草屯療養院性侵害被害者鑑定報告書與病歷等資料部分
  ⒈由本院上訴審囑託草屯療養院，經該院於105年10月20日所提
    鑑定報告書之「鑑定結論」中所載「案件影響部分，受測時
    甲女未能說明案件經過與自身狀態，難以評估甲女對案件知
    覺與其身心狀況所受影響」、「對於案件經過與影響，以及
    創傷後壓力症候群症狀之澄清，皆沒有回應」；在「結論」
    中載稱「就過去於○○○診所就診之病歷資料與甲女父親之陳
    述，…僅能藉由過去病歷資料推估過去曾有創傷害後壓力症
    候群之可能」等語（本院上訴審卷一第224至227頁）。及草
    屯療養院在本院更一審所提108年2月22日回函所載「…僅能
    就『甲女父親之陳述』及『過去就診病歷資料』做綜合判斷推估
    甲女過去有創傷後壓力症候群之相關症狀，此與『曾經經歷
    之長期暴力創傷事件』具關聯性」等語（本院更一審卷二第2
    1頁）等情，可見，草屯療養院僅以甲女102年2月25日以後
    在○○○診所就醫紀錄與甲女父親陳述，一再重複表示係「推
    估」甲女過去有創傷後壓力症候群之相關症狀，僅屬推估，
    並非確定。
　⒉嗣草屯療養院108年2月22日回函亦載稱：「…又依現存證據
    ，無法直接判斷甲女於『被性侵後』有無創傷後壓力症候群。
    相關症狀於『案件曝光後』始出現，可能與其在『案件曝光後』
    一再經歷或大量暴露在令人反感的創傷事件細節有關」等語
    （本院更一審卷二第21頁），既明載「無法直接判斷甲女於
    『被性侵後』有無創傷後壓力症候群」，則是否得逕持以解釋
    謂甲女因曾遭受長期性暴力之創傷事件，致有創傷後壓力症
    候群，實仍有疑義。
　⒊另依卷內○○○診所病歷資料，甲女於102年2月25日第一次前往
    診斷，其上之記載為「自小父母教養方式較兇，小時候被家
    教老師性騷擾，高中時曾發生關係，過去未告訴家人，近日
    家人才知道，Fa說要提出告訴，表示並不會常想到此事或有
    罪惡感」等語；102年4月15日就診載以：「家人反覆問以前
    的事，覺焦慮恐懼」、「建議家人同來」等語；102年4月22
    日載以：「入睡困難」等語；102年4月29日載以：「不能入
    睡，會重複想，但不想想，叫家人不要問」等語；102年5月
    6日載以：「仍經常想到不愉快的事，會因此恍神導致失誤…
    」等語；嗣陸續記載就診至102年12月26日，而依其嗣後就
    診情形（原審卷第174至178頁）可見，甲女身心狀態已因本
    件訴訟之進行及家人關切而受負面之影響，主要讓甲女焦慮
    是來自其家人。則草屯療養院鑑定報告上開所稱：依現存證
    據，無法直接判斷甲女於被性侵後有無創傷後壓力症候群；
    相關症狀於案件曝光後始出現，可能與其在案件曝光後一再
    經歷或大量暴露在令人反感的創傷事件細節有關，並非無據
    。此再由被告與甲女之互動長達10餘年、102年1月間二人尚
    能如朋友間相處一般，時以電話簡訊互相有來有往以觀，是
    否可謂甲女於案發後出現之創傷後壓力症候群，係因公訴意
    旨所指告訴人於88年10月至90年6月間遭被告為本件性侵之
    行為所致云云，亦不無疑義，且欠缺關聯性，是卷附草屯療
    養院鑑定報告亦不得作為被告有罪之補強證據。
　⒋又參諸告訴人甲女於93年12月15日於衛生福利部草屯療養院
    之病歷記載略以：
    ⑴甲女主要問題為：翹家、翹課。生長於較「重男輕女」的
      家庭，自幼較少與家人溝通，國中一年級下學期，甲女認
      為被同學誤解、排擠，學校適應不良。國中二年級開始較
      愛玩，翹家、親子衝突。國中二年級下學期與網友及在外
      面認識的朋友外出遊玩、翹家、常翹家數日到一週，每月
      3到4次。國中三年級上學期…父親管教方式較嚴厲，以前
      甚至常用打罵方式管教。（本院卷一第155頁）。
    ⑵CGIScore（臨床整體評量表）：BorderlineIII（邊緣性人
      格障礙）（本院卷一第155頁）。
    ⑶不喜歡上學，會翹家；甲女由母親帶大，甲女表示父親、
      祖父母重男輕女，從小體罰，自己有事也不會告訴家人。
      表示家人管太多…母親表示：父親在國小中年級前較常體
      罰，經溝通後已較少。（本院卷一第156頁）。
    ⑷甲女經診斷為：other or mixed emotional disturbance 
       of childhood or adolescent（童年或青少年的其他或
      混合情緒障礙）等語。
    及衡酌告訴人甲女於93年12月22日於衛生福利部草屯療養院
    之精神科診斷性會談內容記載略以（本院卷一第162至163頁
    ）：
    ⑴（醫師問：這週過得怎樣？）上週五又跑出去（翹家），
      至今早才回來，以前認識的朋友（女的、國中畢、未在就
      學、住龍井）。
    ⑵（醫師問：你認為怎麼會這樣？）自己的問題，是不是已
      無藥可救？
    ⑶（醫師問：你認為這是妳的問題、家庭的問題、還是社會
      的問題？）以前是比較不想待在家裡，現在是別人約不出
      去覺得不舒服。
    ⑷（醫師問：引導病人多談成功抗拒外出的經驗）那次因想
      到父親說再出去就要打斷病人的腳而未外出。
    ⑸（醫師問：那是因父親，還是自己成功拒絕？）各50％。
    ⑹（醫師問：如果要把目前的問題取個名字，妳會取什麼名
      字？）受不了外來的誘ㄏㄨㄛˋ…的小○。
    ⑺（醫師問：翹家會想到哪些?）比較會想到母親…以前父親
      常常打她、父親及祖父母重男輕女…這是原本是上週10～11
      點即要回家，因父親一直打電話催，反而不想回家。母親
      表示：病患自小即少與家人溝通，父親以前常用打的管教
      ，這次亦有口頭上要打斷病患的腿…等語。
    再佐以，一般兒童發展過程之階段，其身心發展多處於模糊
    不確定，極需家庭、社會關懷及適當之引導以協助正向成長
    。惟依前揭病歷資料可知，甲女之父親及祖父母為重男輕女
    觀念甚深之人，且甲女自幼屢受父親之嚴厲管教，除不當言
    語責罵、恐嚇外，並有嚴重體罰之情形，足見甲女若非受到
    其父親之不當管教且達無法忍受之程度，何以須經常翹家而
    不敢返家，顯示其自幼即因家庭因素飽受極大壓力；復參酌
    甲女自陳：其國中階段飽受同學誤解、排擠與孤立，並在學
    校有適應不良之情形，而此情恐怕亦足以影響甲女之人格發
    展。從而，罹患創傷後壓力症候群相關症狀之成因既然複雜
    且不一而足，又該成因亦不排除係因甲女自幼家庭因素所致
    ，則本案既無法判斷甲女之該病症與其指訴被告於88年10月
    至90年6月間之犯行有關聯性；甚者，倘甲女於國小期間曾
    遭被告性侵，為何甲女於93年間在衛生福利部草屯療養院之
    精神科就診時，均未曾向醫師提及此事？況並非所有經歷創
    傷事件者皆出現創傷後壓力症候群相關症狀，已如前述，自
    尚不得逕持以解釋謂甲女因曾遭受長期性暴力之創傷事件，
    致有創傷後壓力症候群甚明。
　㈥關於證人○○○與甲女之父洽談和解之經過方面
　⒈甲女當時男友（偵查代號0000甲000000C）因查悉被告於101
    年底至102年年初之期間，不斷撥打電話予甲女，據此詢問
    甲女，甲女始說出遭被告性侵害之事後，該甲女當時男友遂
    將此事告知甲女之父，甲女之父及甲女則於102年4月1日至
    南投縣警察局草屯分局報案指訴上情，並具名於同年5月8日
    向南投縣○○國小申請調查校園疑似性侵害事件等情，有甲女
    之父及甲女之警詢筆錄、○○小學性別平等委員會第102001號
    案調查小組調查報告書在卷（警卷第16、41頁，本院更一審
    卷一第179頁）。又被告之父○○○於甲女之父報警後，於102
    年5月中旬，支付7萬元現金及交付票號AZ0000000號之支票1
    紙（票載發票日102年5月31日）予甲女之父之事實，業據⑴
    證人甲女於偵查中證稱：「在我報案之後，乙○○的父母曾數
    次到我家勸說，說被告的老婆要自殺之類的話，叫我跟他和
    解，報案之後主要都是乙○○的父母到我家來談，被告父母有
    說5萬元左右和解之類的」等語（偵卷第73頁），經核與⑵證
    人甲女之父於偵查中證稱：「（問：你於何時知道此事？）
    102年2月甲女交了1位男朋友跟我講的，他說甲女被以前上
    過課的老師欺負，並且告訴我一個手機號碼，我事後去詢問
    才知道是乙○○。（問：被告曾經拿其父親○○○所簽發面額70
    萬元支票給你是何時的事？）102年5月中，當時案件已經報
    警處理，被告的父親跟我說被告的太太鬧自殺，請我們放他
    一馬，被告的父母就到我家一直說要和解，然後說不要寫和
    解書，叫我們拿錢後就不要對外講話，意思要我們拿錢封口
    ，結果被告父親就拿1張支票面額70萬元的支票給我，就如
    卷附支票，他的章第一次先蓋在金額後面，所以我拿去代收
    ，被草屯農會的經辦人退回，之後被告的父親過幾天又拿70
    萬元現金要給我，並且說支票的章不小心蓋錯，但是我要求
    簽正式和解書，他的支票也有補蓋給我，我擺了兩天，我有
    影印下來，才退回去。我只有收到○○○的現金7萬元，說要給
    我律師費，當時還有一位住對面的先生在場有看到」等語（
    偵卷第74頁）；⑶證人○○○①於偵查中證稱：「（面額70萬元
    支票）是我所簽發。（問：開這張支票用途？）…甲女之父
    約於102年4月間多次到草屯虎山路662巷13號找乙○○一家人
    ，後來也來找我，甲女之父說因為我兒子對他女兒做那種事
    ，所以要找我談，甲女之父也說要去學校申訴，後來學校性
    評會有調查，我擔心會影響到乙○○家庭及他的工作，…我當
    時為了要請甲女之父撤回學校的申訴，靜候司法調查，甲女
    之父就說要70萬，我就開了70萬面額的支票，到甲女之父家
    給他，後來甲女之父說票的章蓋的有問題，就再找我去，甲
    女之父就還我票，甲女之父說因為外界有在傳甲女之父是要
    用這種方式向我要錢，類似恐嚇取財，甲女之父就把支票還
    給我。（問：你是否曾經給甲女之父現金數萬元？）現金是
    在我拿支票給甲女之父的前幾天，我那時候為了請甲女之父
    不要再申訴，而且我們以前就是朋友認識，甲女之父說律師
    費就花了約6萬元，另外的費用1萬，於是我就拿了7萬元現
    金給他，當時是說借給他，但是我也沒有向他要回來」、「
    （問：你交支票及拿錢給甲女之父都在甲女之父家？）是」
    等語（偵卷第136頁），②及於原審審理時證稱：「（問：有
    沒有曾經簽發70萬元的支票給他們家人？）有。（問：請敘
    述經過為何？）…第一次的時候我是要求他撤銷學校的申訴
    ，然後司法照走沒關係。他說已經請律師6萬，1萬塊請徵信
    社偵查我兒子的財產。我說那我借你，拿7萬塊。沒有幾天
    他說這樣不行，又要求70萬，學校不撤告的話，我兒子就完
    蛋了。我就說交給司法偵查公正，相信司法。起先他說好，
    拿70萬給他撤告」、「（問：你分別拿7萬給被害人的父親
    及簽發70萬的支票給被害人父親，這兩件事當時你兒子知不
    知情？）…我們在講是講我們的，都沒有給我兒子知道」、
    「我為了保護3個孫子在○○國小、幼稚園，還有媳婦也當幼
    教老師。登上去，報紙一賣下去，他就講說蘋果不夠就壹週
    刊，我兒子就結束。…這是為了保護我的孫子」等語相符（
    原審卷第109、111頁）；並有支票影本及臺灣中小企業銀行
    南投分行102年9月13日102南投字第5100200277號函在卷可
    稽（偵卷第45、55頁）。是以，證人○○○交付之7萬元現金及
    面額70萬元支票，究係證人○○○主動欲交付予甲女之父，抑
    或受甲女之父要求始提出乙節，證人○○○及甲女之父證述情
    節相互歧異。然不論實情為何，證人○○○交付7萬元現金及面
    額70萬元支票部分，僅能認定證人○○○因證人甲女之父向國
    小提出申訴及向警方報案後，自認已影響被告之家庭及工作
    ，為求順利及快速解決此事，尋求以和解方式解決此案，尚
    難據此即率認被告係因甲父報警後心虛，推由其父親○○○私
    下欲與甲父和解，進而為不利於被告之認定。
  ⒉另證人即被告家對面住戶○○○（偵查代號：0000甲000000D）
    雖於偵查時證稱：「（問：○○○交付面額70萬元之支票給甲
    女之父時，你是否在場？）當時我在場，地點在甲女之父的
    家裡。○○○要求甲女之父撤回學校的申訴，並提出面額70萬
    元的支票給甲女之父，因為雙方都是我的朋友，我沒有介入
    他們對金額的談判，大部分都是坐在旁邊，也沒有聽的很仔
    細，所以對細節也不是很瞭解。」等語（偵卷第139頁）；
    及於原審審理時證稱：「那天我下班以後，差不多6 點多看
    到乙○○他媽媽在告訴人家裡面，乙○○從裡面走出來，我沒有
    過去問，但是我看得到。9 點多我看怎麼還在那裡面，都這
    麼久了，我就走過去，看他們在講什麼。他們錢的問題我不
    介入，多少錢由他們自己去協調，後來有講到後來○○○有講
    到70萬元，那張票我當場有看到，還有現金7 萬元。（問：
    這70萬元與7萬元是要解決什麼事情？）應該是因為前幾天
    我、○○○、乙○○媽媽和告訴人父母去喝咖啡，我說不管你們
    的是非，我是當橋樑，讓你們兩邊將事情減低到最低傷害。
    告訴人父母常常在我的住處對面罵三字經，說告訴人被欺負
    。（問：你剛才說你有看到○○○開70萬元的票和拿7萬元給告
    訴人？）是，○○○交70萬元支票給告訴人的父親，7萬元現金
    也是交給告訴人的父親。（問：當時在場的有哪些人？）○○
    ○、乙○○的媽媽、告訴人的父母親和我。（問：當時被告是
    否在場？）我9點多進去的時候，被告不在場」、「（問：
    另外一次還有在85度C咖啡討論這件事情？）對」、「（問
    ：除了這兩次，他們兩邊有討論這件事情，還有沒有其他時
    間、地點討論這件事情？）有我的就只有這兩次」等語（原
    審卷第156頁）。依此，○○○與甲女之父、○○○等人為對面鄰
    居關係，於○○○及甲女之父等人在85度C咖啡店及甲女之父住
    處內洽談和解時，僅單純坐在一旁，並未仔細聆聽，亦未介
    入金額洽談過程，縱於雙方洽談過程中聽聞本案發生經過，
    仍屬傳聞，不得作為本案證據。是○○○前揭證述，與待證事
    實之關聯性甚低，亦無從為有利或不利於被告之認定。　　
　㈦就卷附臺北榮民總醫院皮膚科衛教資料部分
　⒈本件告訴人甲女指稱在其就讀小學時曾經看過被告性器上有
    痣，並以被告於原審審理中雖經鑑定結果，其性器上已無痣
    存在一情，且指在多年後之103年間，其所指位於被告睪丸
    上之痣業經淡化、消失，亦非不可能發生。從而即不能僅因
    甲女所證述曾看過被告睪丸上有痣等語與目前現況不符，即
    遽認其所證述之其餘內容均虛偽不實云云，並舉臺北榮民總
    醫院皮膚科衛教資料，以為佐證。
  ⒉然前揭臺北榮民總醫院醫學文章並非專業醫學期刊，其專業
    性不無商確餘地；且對照臺中榮民總醫院、衛生福利部彰化
    醫院之衛教資料所載：「…在成長的過程中，有些痣的顏色
    可能不變，但多數一開始像雀斑一樣平，隨著年齡的增加而
    慢慢變大、變凸、顏色變淡、甚至長出毛髮，最後逐漸消失
    （平均50年）」等語（最高法院108年台上1924號卷第131頁
    以下刑事上訴理由狀「上證1」）；復觀之甲女於原審審理
    中證稱：「（問：你怎麼看到的？）他會脫掉，然後有把領
    帶拿下來過（指甲女所證稱：被告抓住甲女之手部握住其性
    器陰莖來回抽動而對甲女為猥褻之行為，及強行用手壓住甲
    女之頭部，並將其性器陰莖塞入甲女之嘴巴，均已先以領帶
    矇住甲女雙眼等語一情），那時看不太清楚，長大後才清楚
    」等語（原審卷第115頁正、反面、121頁反面）等情。則依
    前揭臺中榮民總醫院、衛生福利部彰化醫院衛教資料所示，
    痣消失之期間平均為50年之久，被告迄今仍未滿50歲，依經
    驗及論理法則，該痣應仍存在於被告睪丸上，且甲女既稱小
    時看不太清楚，長大後才清楚云云，則倘甲女係長大後與被
    告合意為性行為時見到，該痣於101年102年間仍然存在，然
    經臺中榮民總醫院103年6月20日鑑定，確認被告之性器官（
    包含睪丸）除包莖外，外觀上無痣或其他明顯異常之狀況（
    原審卷第63、147頁），益見甲女上揭所陳是否可採，亦有
    疑義。
　㈧此外公訴意旨另所提甲女曾就讀學校之學籍紀錄、成績單、
    輔導資料紀錄表及相關資料等論據，經查，其中所指有關本
    案各項情節，皆係轉載自甲女所述，均與甲女之指述屬同一
    證據，自咸無足以為本案之補強證據，併予敘明。
八、綜上所述，本案證人即告訴人甲女既有上述指述之瑕疵，其
    雖於警詢、偵查、原審審理時均指證被告乙○○有公訴意旨所
    指連續對其強制猥褻及強制性交之犯行，惟據前論述，並無
    其他補強證據以擔保其指證、陳述之真實性，參照上開實務
    見解，自無從以該指證內容為不利於被告之證據。而本案公
    訴人就此等部分所舉之證據，既未達一般人均不致有所懷疑
    ，而得確信被告確有如起訴書所載對甲女為連續強制猥褻及
    強制性交之真實程度，無從說服本院形成被告此部分有罪之
    心證，則依罪疑唯輕、罪疑唯利於被告原則，自不得對被告
    為不利之認定；此外，本院在得依或應依職權調查證據之範
    圍內，復查無其他積極證據足以證明被告確有公訴意旨所指
    之此部分對甲女連續強制猥褻與強制性交犯行，自屬不能證
    明被告此部分犯罪，依刑事訴訟法第301條第1項規定，自應
    為被告乙○○此等部分均無罪之判決。
九、原審未予詳查，僅以證人甲女與甲女之父、甲女當時之男友
    代號0000甲000000C、○○○暨對面住戶之證言，與被告之歷次
    供述，即遽認被告有對甲女為此部分公訴意旨所指連續強制
    猥褻與強制性交之行為與故意，未詳予就證人甲女先後證述
    內容之瑕疵，及證人甲女、甲女之父、該甲女當時之男友、
    ○○○暨對面住戶之證言與被告上揭供述之情境，與卷附其他
    書證資料，詳予勾稽，遽為被告此部分有罪認定並予科刑，
    容有未洽。被告上訴就此指摘原判決不當，為有理由，應由
    本院將原判決關於此部分撤銷，並依法諭知被告乙○○此等部
    分無罪。　　
據上論斷，應依刑事訴訟法第369條第1項前段、第364條、第301
條第1項前段，判決如主文。
本案經檢察官張弘昌提起公訴，檢察官劉仁慈提起上訴，檢察官
甲○○到庭執行職務。
中　　華　　民　　國　  110　　年　　11　　月　　4  　日
            刑事第七庭  審判長法  官  梁  堯  銘
                              法  官  羅  國  鴻
                              法  官  張  智  雄
以上正本證明與原本無異。
被告不得上訴，檢察官得上訴。　　　　　
如不服本判決應於收受送達後二十日內向本院提出上訴書狀，其
未敘述上訴理由者，並得於提起上訴後二十日內向本院補提理由
書（均須按他造當事人之人數附繕本）「切勿逕送上級法院」。
因疫情而遲誤不變期間，得向法院聲請回復原狀。
                              書記官  陳  玫  伶
　　　　　　　　　　　　　　　
中　　華　　民　　國　　110 　年　　11　　月　　4 　　日